臺灣臺中地方法院刑事判決　　　　　　　　　　　　　九十三年度訴字第一五八號
　　公　訴　人　臺灣臺中地方法院檢察署檢察官
　　被　　　告　丙○○
右列被告因偽造文書等案件，經檢察官提起公訴（九十二年度偵緝字第一三九三號）
，本院判決如左：
    主  文
丙○○共同連續行使偽造私文書，足以生損害於他人，處有期徒刑陸月，如易科罰金
，以佰元折算壹日。如附表所示偽造之「甲○○」署押，均沒收。
    事  實
一、丙○○於民國九十年三、四月間，擔任美商玫琳凱股份有限公司台灣分公司（以
    下簡稱為美商玫琳凱公司）之獨立美容顧問（直銷商），利用其客戶甲○○亦欲
    加入該公司成為會員之機會，而取得甲○○所交付之國民身分證正、反面影本各
    一件後，意圖為自己不法之所有，並基於行使偽造之私文書以詐欺取財之概括犯
    意，先與二名身分不詳之成年人基於共同犯意之聯絡，在美商玫琳凱公司與前萬
    通商業銀行（已與中國信託商業銀行合併而消滅）所聯名發行之「玫琳凱萬通聯
    名卡申請書」上，偽造「甲○○」之署押二枚，並貼用上述向甲○○詐欺所得之
    國民身分證正、反面影本各一件，不實填寫相關資料，而完成偽造申請書後，持
    向前萬通商業銀行行使，再推由該二名身分不詳之成年人，分別假扮該申請書內
    所載甲○○之母「李陳雲霞」、朋友「陳玉如」，接受該銀行承辦人之徵信，致
    該銀行不察，而核給甲○○名義之卡號0000000000000000號信
    用卡一枚，寄送至丙○○位在台中縣龍井鄉○○○路○段一五五巷十二號之住處
    。丙○○取得該枚信用卡後，即承上述行使偽造私文書以詐欺取財之概括犯意，
    連續自九十年四月七日起至同年五月二十一日止，先後至「喬登皮件行」、「Ｎ
    ＩＣＯ」、「前衛先鋒皮鞋店」、「菲揚精品」、「巧喬服飾」、「豆亞服飾」
    及「福元百貨股份有限公司」等特約商店刷卡消費，而在如附表編號二至八所示
    每次刷卡消費之簽帳單上偽造「甲○○」之署押各一枚，並於假冒甲○○之名義
    偽造簽帳單後，再行使此項偽造之私文書，將簽帳單交付特約商店，而共計詐得
    新台幣（下同）三萬二千二百四十二元之財物，足生損害於甲○○本人，及前萬
    通商業銀行審核發卡、提供刷卡消費服務之正確性。嗣因甲○○於九十年十一月
    三日接獲催繳信用卡帳款之通知後，始知遭人冒名申請信用卡持以消費，而報警
    查獲上情。
二、案經甲○○訴由台中縣警察局豐原分局報請臺灣臺中地方法院檢察署檢察官偵查
    起訴。
    理  由
一、被告丙○○經本院訊問後，雖不爭執當時擔任美商玫琳凱公司之美容顧問，因告
    訴人甲○○亦欲加入該公司成為會員，而取得告訴人所交付之國民身分證正反、
    面影本；但否認涉嫌前開連續行使偽造私文書以詐欺取財等犯行，辯稱她取得之
    告訴人國民身分證影本確實供辦理告訴人加入會員之用，她也不知告訴人在美商
    玫琳凱公司之美容顧問編號，並未冒告訴人之名義申請本件信用卡後持以消費，
    惟當時曾有一名「小林」之友人借住在其家中，可能是「小林」所為等語。經查
    ：
    (一)告訴人稱其於九十年十一月三日接獲催繳信用卡帳款之通知後，發覺遭人冒名
      申請信用卡並持以消費，隨即於同日報警偵辦等情節，業已提出「名豐財務管
      理顧問股份有限公司」之催告函、台中縣警察局豐原分局受理刑事案件報案三
      聯單影本各一份為證，與所訴相符。
    (二)又以告訴人名義申請之信用卡，乃美商玫琳凱公司與前萬通商業銀行（已與中
      國信託商業銀行合併而消滅）所發行之聯名卡，於九十年四月初申請發卡，卡
      號0000000000000000號，自九十年四月七日起有消費紀錄，
      至最後一筆於九十年五月二十一日消費時止，先後曾在「喬登皮件行」、「Ｎ
      ＩＣＯ」、「前衛先鋒皮鞋店」、「菲揚精品」、「巧喬服飾」、「豆亞服飾
      」及「福元百貨股份有限公司」等地刷卡簽帳消費，金額共計三萬二千二百四
      十二元等情節（起訴書將違約金等部分也併計在內，而記載共計消費七萬八千
      二百元，應有誤解），有本件「玫琳凱萬通聯名卡申請書」影本、「持卡人歷
      史交易明細查詢」一份及在「前衛先鋒皮鞋店」、「亞亞服飾」消費時所立具
      之簽帳單影本各一紙附卷可查（見第二三三七一號偵查卷第十八－二四頁）。
    (三)復參前述「玫琳凱萬通聯名卡申請書」所載，欲申請此項聯名卡者，須為美商
      玫琳凱公司之美容顧問，當初申請時並有填載告訴人之「美容顧問編號」為：
      一二０七四二號。此項美容顧問編號究係代表何人，經美商玫琳凱公司函覆本
      院之結果，確為告訴人之美容顧問編號，該公司並稱此美容顧問編號之聯絡人
      為亦屬該公司獨立美容顧問（直銷商）之被告（見本院卷第一０八頁）。換言
      之，欲申請本件信用卡時，必須知悉告訴人在美商玫琳凱公司之美容顧問編號
      ，然此顯非告訴人或其親友以外不相干之第三者所可任意取得，知悉者必然有
      限；而除告訴人外，被告既為告訴人之聯絡人，亦可能因而知此美容顧問編號
      。
    (四)再者，本件「玫琳凱萬通聯名卡申請書」尚有貼附告訴人之國民身分證正、反
      面影本各一件。然告訴人於本院審理時指稱她從未遺失國民身分證，僅曾於九
      十年三、四月間，經當時在美商玫琳凱公司擔任美容顧問之被告介紹，而欲加
      入玫琳凱公司成為該公司之會員時，依被告之要求，將國民身分證之正、反面
      影本各一件交由被告辦理等語；被告對於告訴人上開指訴，坦承當時有以介紹
      告訴人加入玫琳凱公司成為會員為由，請告訴人交付國民身分證之正、反面影
      本憑以辦理；則被告於本件信用卡申請前，已經持有告訴人國民身分證正、反
      面影本之事實，已無疑義。
    (五)另查，本件「玫琳凱萬通聯名卡申請書」上所載申請人之「現居地址」為：台
      中縣龍井鄉○○○路○段一五五巷十二號，現居地址之電話為：（０四）00
      000000號，且「帳單寄送地址」、「卡片領取方式」等欄位亦均記載應
      向上開現居地址為之。然上述電話號碼之客戶為「丁○○」，此有中華電信股
      份有限公司臺灣中區電信分公司中港營運處九十二年一月二十三日中港清業字
      第九二ＣＤ一０００一一號函附該號巿內電話於九十年三、四月間之租用人資
      料一件（見第二三三七一號偵查卷第四八－一至四八－二頁）在卷可憑。而丁○○即為被告之前夫，於服役期間與被告結婚，婚後被告便在上址居住，至離
      婚後，始搬回娘家等事實，已由證人丁○○於本院審理時具結證明在卷；經再
      參酌卷附被告戶籍謄本之記載，被告乃於八十八年四月十日與丁○○結婚，至
      九十年十月二十九日離婚；從而，被告於本件信用卡申請時及消費期間，一直
      居住在上開「現居地址」之事實，足可確定。此外，本件「玫琳凱萬通聯名卡
      申請書」上還記載申請人之「戶籍地址」為：台中縣大雅鄉○○村○鄰○○路
      四五巷十號、戶籍地址之電話則為：（０四）00000000號，此戶籍地
      址固與申請書上所黏貼告訴人國民身分證影本之記載相符，然（０四）000
      00000號乃被告娘家之電話號碼，業經證人丁○○具結證明屬實，並為被
      告確認無誤（見本院卷第六九－七０頁），又與被告發生關聯。既然本件信用
      卡之「帳單寄送地址」、「卡片領取方式」等欄位均記載應向「現居地址」為
      之，此現居地址卻係被告婚後之住居地，且留供銀行徵信之電話號碼復係被告
      之夫家或娘家者，概與告訴人無關，告訴人自然不可能取得本件所申請之信用
      卡，於九十年十一月三日接獲催繳信用卡帳款之通知前，更不可能知悉該信用
      卡遭使用之情形，故其指稱遭人冒名申請信用卡消費乙事，顯屬事實；且從實
      際上之申請者須能知悉告訴人在美商玫琳凱公司之美容顧問編號、須能取得告
      訴人國民身分證之正反面影本，與申請書所載申請人之「現居地址」及留供銀
      行徵信之電話號碼俱屬被告者，暨該件信用卡與消費之帳單均係寄送至被告當
      時之住所等事實綜合加以觀察，無一不指向即係被告所為。
    (六)本件於告訴人提出告訴後，檢察官於九十二年一月二十日庭訊時，被告並無到
      庭，惟其所委任之辯護人乙○○律師當時曾向檢察官表明被告已向其坦承確有
      冒用告訴人之名義申請信用卡（見第二三三七一號偵查卷第五０頁）。被告於
      本院審理時雖否認曾委任乙○○律師於偵查中為其辯護，惟經本院傳喚證人乙○○到庭結具結後，證人乙○○已提出委任契約影本一紙（見本院卷第一三八
      頁），被告並供承該委任契約末尾之「委任人姓名」、「年齡」、「住居所或
      營業所」、「電話」、「與當事人關係」、「簽名或蓋章」等欄位內關於其個
      人資料之記載，均為其本人所簽寫（見本院卷第一二一頁），故被告否認曾於
      偵查中委任乙○○律師辯護之辯解，自不足採。且證人乙○○尚有於本院審理
      時具結證稱：被告前去委任時，有與他研討案情，向他表明確有持告訴人之國
      民身分證影本冒用告訴人名義申請本件信用卡持以消費，他基於為當事人尋求
      最有利辯護之原則，建議被告與告訴人和解，賠償消費金額等語；則若非事實
      ，被告當無可能於委任辯護人時任意如此表示。依此項證據方法，再次印證被
      告即係行為人無誤。
    (七)被告於偵查中曾為檢察官發佈通緝，而經警於九十二年十二月五日緝獲，同日
      檢察官偵訊時，被告認罪，自白未經告訴人之同意而刷卡消費（見偵緝卷第十
      頁）。依前開調查證據所得，此項自白顯與事實相符，亦可採為證據。
    (八)末參本件「玫琳凱萬通聯名卡申請書」內「您的聯絡人資料」乙項之記載，前
      萬通商業銀行徵信人員曾依此項記載，對假冒為告訴人之母「李陳雲霞」、告
      訴人之朋友「陳玉如」等二名不詳身分成年人進行徵信，於徵信完畢後，在該
      欄位旁記載「ＯＫ」之字樣。故被告顯係與上述二名不詳身分之成年人基於共
      同犯意之聯絡，在申請書上偽造「甲○○」之署押二枚，再貼用告訴人欲加入
      成為會員所交付之國民身分證正、反面影本各一件，完成偽造申請書後，持向
      前萬通商業銀行行使，並推由上述二名不詳身分之成年人假扮告訴人之母、友
      ，以應付銀行承辦人之徵信，致該銀行不察，而核給告訴人名義之信用卡後，
      持以消費；此等行為自足生損害於告訴人本人，及該銀行審核發卡、提供刷卡
      消費服務之正確性。
    (九)至被告雖另辯解本件可能是「小林」之友人所為，惟其於本院審理時除供述不
      知「小林」之真實年籍、姓名，而無法指明有關「小林」之身分資料以供本院
      調查外，也自承未將告訴人之相關資料交付給「小林」，及「小林」乃借住其
      娘家，而非借住台中縣龍井鄉○○○路○段一五五巷十二號之前夫家等情節；
      惟被告之此項辯解，顯不足以動搖前開各項證據方法所已得證之事實，自無從
      為其有利之判斷。綜合上述，本件事證明確，被告共同連續行使偽造私文書以
      詐欺取財等犯行，足可認定。
二、核被告丙○○所為，係犯刑法二百十六條、第二百十條之行為偽造私文書罪，及
    同法第三百三十九條第一項之詐欺取財罪。被告與前述二名不詳身分之成年人間
    ，關於冒用告訴人名義而行使偽造之「玫琳凱萬通聯名卡申請書」以詐取信用卡
    一枚等犯行，具有犯意聯絡及行為分擔，為共同正犯。又被告多次偽造告訴人「
    甲○○」署押之行為，乃分屬偽造本件信用卡申請書及簽帳單之部分行為，不另
    論罪；且其偽造信用卡申請書及簽帳單之低度行為，應各為行使之高度行為所吸
    收，亦不另論罪。再者，被告多次行使偽造私文書及多次詐欺取財之行為，均時
    間緊接，所犯構成要件相同，顯係基於概括之犯意反覆所為，為連續犯，依刑法
    第五十六條，應各以一罪論，並皆加重其刑。另所犯之行使偽造文書、詐欺取財
    等二罪間，顯有方法、目的之牽連關係，構成牽連犯，應依刑法第五十五條，從
    較重之行使偽造文書一罪處斷。爰審酌被告之犯罪所得固然不多，但一再偽造告
    訴人名義之私文書以牟取不法財物，危害告訴人及發卡銀行匪淺，尤其至今仍不
    尋求與告訴人達成民事和解，負起應盡之賠償責任，難以寬貸，本院遂綜合上情
    及其犯罪之動機、目的、方法、手段、犯後態度等一切情狀，量處如主文所示之
    刑，並諭知易科罰金之折算標準。至如附表所示，被告各次偽造之「甲○○」署
    押，則應依刑法第二百十九條，均予沒收。
據上論斷，應依刑事訴訟法第二百九十九條第一項前段，刑法第二十八條、第五十六
條、第二百十條、第二百十六條、第三百三十九條第一項、第五十五條、第四十一條
第一項前段、第二百十九條，罰金罰鍰提高標準條例第一條前段、第二條，判決如主
文。
中      華      民      國      九十三      年      十一    月    一    日
                                        審判長法  官  吳進發
                                              法  官  唐敏寶
                                              法  官  莊深淵
右正本證明與原本無異。
如不服本判決，應於送達後十日內向本院提出上訴狀（須附繕本），上訴於台灣高等
法院台中分院。
                                              書記官
中      華      民      國      九十三      年      十一月    一    日
附錄論罪科刑法條
刑法第二百十條：
偽造、變造私文書，足以生損害於公眾或他人者，處五年以下有期徒刑。
刑法第二百十六條：
行使第二百十條至第二百十五條之文書者，依偽造、變造文書或登載不實事項或使登
載不實事項之規定處斷。
刑法第三百三十九條第一項：
意圖為自己或第三人不法之所有，以詐術使人將本人或第三人之物交付者，處五年以
下有期徒刑、拘役或科或併科一千元以下罰金。
附表：
┌──┬────────┬───┬───────────────────┐
│編號│  沒收物名稱    │數  量│    備                        註      │
├──┼────────┼───┼───────────────────┤
│一  │「甲○○」之署押│共二枚│見本件「玫琳凱萬通聯名卡申請書」內所示│
├──┼────────┼───┼───────────────────┤
│二  │「甲○○」之署押│一枚  │九十年四月七日在「喬登皮件行」於刷卡簽│
│    │                │      │帳單上所偽造                          │
├──┼────────┼───┼───────────────────┤
│三  │「甲○○」之署押│一枚  │九十年四月七日在「ＮＩＣＯ」特約商店內│
│    │                │      │於刷卡簽帳上所偽造                    │
├──┼────────┼───┼───────────────────┤
│四  │「甲○○」之署押│一枚  │九十年四月七日在「前衛先鋒皮鞋店」於刷│
│    │                │      │卡簽帳單上所偽造                      │
├──┼────────┼───┼───────────────────┤
│五  │「甲○○」之署押│一枚  │九十年四月十四日在「菲揚精品」店於刷卡│
│    │                │      │簽帳單上所偽造                        │
├──┼────────┼───┼───────────────────┤
│六  │「甲○○」之署押│一枚  │九十年四月十四日在「巧喬服飾」店於刷卡│
│    │                │      │簽帳單上所偽造                        │
├──┼────────┼───┼───────────────────┤
│七  │「甲○○」之署押│一枚  │九十年五月二十日在「豆亞服飾」於刷卡簽│
│    │                │      │帳單上所偽造                      │
├──┼────────┼───┼───────────────────┤
│八  │「甲○○」之署押│一枚  │九十年五月二十一日在「福元百貨股份有限│
│    │                │      │公司」於刷卡簽帳單上所偽造            │
└──┴────────┴───┴───────────────────┘
